臺灣臺中地方法院民事判決
110年度訴字第1054號
原      告  光磊科技股份有限公司

法定代理人  王虹東  


訴訟代理人  林冠廷律師
            徐志明律師
被      告  大買家股份有限公司

法定代理人  張異昌  
訴訟代理人  簡輔均  
複代理人    黃鈞鴻  
當事人間給付工程款事件，本院於民國110年9月23日言詞辯論終
結，判決如下：
    主    文
原告之訴及假執行之聲請均駁回。
訴訟費用由原告負擔。
    事實及理由
壹、程序事項：
　　按訴狀送達後，原告不得將原訴變更或追加他訴，但擴張或
    減縮應受判決事項之聲明者，不在此限，民事訴訟法第255
    條第1項第3款定有明文。經查，本件原告起訴時第一項聲明
    請求：「被告應給付原告新臺幣（下同）380萬元，及自民
    國109年5月26日起至清償日止，按年息百分之5計算之利息
    。」；嗣原告於110年5月13日言詞辯論期日當庭變更聲明請
    求：「被告應給付原告190萬元，及自起訴狀繕本送達之翌
    日（110年4月14日）起至清償日止，按年息百分之5計算之
    利息。」，核屬減縮應受判決事項之聲明，揆諸前開規定，
    應予准許。
貳、實體事項：
一、原告主張：
  ㈠兩造於106年7月20日就被告位於臺中軟體園區玻璃屏LED燈板
    設備工程（下稱系爭工程）簽訂工程承攬契約書（下稱系爭
    契約），約定工程總價為3,800萬元（含稅）。依系爭契約
    第6條付款約定事項第2項約定約定：「乙方（即原告）同意
    每次請款時，均由甲方（即被告）扣除請款金額10％作為保
    留款。雙方約定本契約之工程經甲方驗收完成後，乙方得檢
    附驗收完成之證明申請返還5％保留款，剩餘5％乙方同意驗收
    後轉作保固款，於保固期滿而乙方均履行本契約之一切規定
    無誤時向甲方請領之（乙方請領應簽署「完工結算切結書」
    ，方得領款）。」
　㈡原告已完成系爭工程而於107年6月6日驗收通過，原告並於同
    日開立保固書予被告，保固期間係依系爭契約第19條保固責
    任第1項約定，自驗收合格之日起，由原告保固二年，即自1
    07年6月6日起算至109年6月5日屆滿。然被告就上揭5％保留
    款與5％保固款，共計380萬元款項均未給付原告，直至本件
    起訴後，被告始於110年5月10日給付5％保留款190萬元，尚
    有5％保固款190萬元未給付。  
　㈢依原告於108年1月31日簽發予被告之驗收單（下稱系爭驗收
    單）上所記載：「驗收日期：108年1月31日」、「保固期間
    ：自108年2月1日至110年2月1日」，仍得確定系爭工程至遲
    於108年1月31日已完工，以及保固期間自108年2月1日起算
    至110年2月1日迄今，亦已屆滿。依系爭契約第6條第2項之
    約定，被告負有返還190萬元保固款之義務。
　㈣並聲明：被告應給付原告190萬元，及自起訴狀繕本送達之翌
    日起至清償日止，按年息百分之5計算之利息；原告願供擔
    保請准宣告假執行。
二、被告抗辯稱：　
　㈠兩造於108年1月31日初驗時，即於系爭驗收單下方另記載三
    點約定「1.於108年1月31日進行驗收，交付工務所竣工資料
    兩份。2.目前尚有B棟六片玻璃有損害未更換完成，及B棟13
    F、H、J戶部分線槽歪斜須調整，廠商同意協助修繕。3.待
    上述缺失改善完成，廠商願配合點交管委會後，並開始啟動
    保固責任。」並於109年8月6日協商會議中達成結論：「1.
    雙方同意驗收單時間點為108年1月31日及驗收單内附註都不
    爭執。」。依上可知，兩造業已合意變更本件保固起算日，
    即俟業主管委會點交後，始起算本件保固期間，原告並同意
    配合點交及開始啟動保固責任。　
　㈡嗣原告於109年8月20日與被告及管委會進行點交作業，依當
    日製作系爭工程移交點收記錄中缺失改善内容為「今日委員
    會委員未出席，以配合大買家要求到現場堪查，後續由大買
    家啟動保固，文件今日已交齊竣工資料夾」。上開移交點收
    紀錄中所謂「由大買家啟動保固」，係針對管委會而言，然
    綜觀移交點收記錄上所載文義及契約本旨，應係由原告開始
    提供保固維修服務之意。本件保固起算日既經兩造合意變更
    ，即非系爭驗收單上所載自108年2月1日起算，而應自109年
    8月20日起算2年。原告之保固責任應至111年8月20日始屆期
    ，則本件保固期間既尚未屆滿，目前原告請求被告退還保固
    款190萬元，應無理由。
　㈢並聲明：原告之訴及其假執行之聲請駁回；如受不利判決，
    願供擔保請准宣告免為假執行。
三、兩造不爭執事項：
  ㈠兩造於106年7月20日簽訂工程承攬契約書，由原告承攬被告
    臺中軟體園區玻璃屏LED燈板設備工程，約定工程總價為3,8
    00萬元（含稅）。依系爭契約第6條付款約定事項第1項約定
    ，採分階段付款：第一期款，訂金20％；第二期款，出貨至
    正達後請領30％；第三期款，安裝完成後40％；第四期款，測
    試完成10％；第2項約定：「乙方（即原告）同意每次請款時
    ，均由甲方（即被告）扣除請款金額10％作為保留款。雙方
    約定本契約之工程經甲方驗收完成後，乙方得檢附驗收完成
    之證明申請返還5％保留款，剩餘5％乙方同意驗收後轉作保固
    款，於保固期滿而乙方均履行本契約之一切規定無誤時向甲
    方請領之（乙方請領應簽署「完工結算切結書」，方得領款
    ）。」。另依系爭契約第19條保固責任第1項約定：「本工
    程自驗收合格之日起，由乙方（即原告）保固二年。」。（
    見本院卷22至33頁）　　　
　㈡系爭工程原告已施作完成並於108年1月31日完成驗收，被告
    除保固款190萬元未給付外，其餘工程款項（包括保留款190
    萬元）均已給付完畢。　
　㈢兩造對於108年1月31日驗收單之形式真正不爭執。其上記載
    ：「驗收日期：108年1月31日」、「保固期間：自108年2月
    1日至110年2月1日」。下方手寫記載：「1.於108年1月31日
    進行驗收，交付工務所竣工資料兩份。2.目前尚有B棟六片
    玻璃有損害未更換完成，及B棟13F、H、J戶部分線槽歪斜須
    調整，廠商同意協助修繕。3.待上述缺失改善完成，廠商願
    配合點交管委會後，並開始啟動保固責任。4.以上。」（見
    本院卷39頁）
四、兩造爭執事項：  
　㈠系爭工程保固期之起算日應自108年2月1日起算或自109年8月
    20日起算？ 
  ㈡本件保固期間是否屆滿？原告請求被告返還保固款190萬元，
    有無理由？
五、本院判斷：
　㈠系爭工程保固期之起算日應自109年8月20日起算：
　1.首須說明者，原告主張系爭工程而於107年6月6日驗收通過
    ，原告並於同日開立保固書予被告，保固期間係依系爭契約
    第19條保固責任第1項約定，自驗收合格之日起，由原告保
    固二年，即自107年6月6日起算至109年6月5日屆滿等語。然
    依兩造系爭契約第19條第1項約定可知系爭工程自驗收合格
    之日起，由原告保固2年（見本院卷30頁）。而原告提出之1
    07年6月6日保固書（見本院卷35頁）係原告單方所提出電腦
    打字之保固書，原告並未提出系爭工程已於當日完成驗收合
    格之資料，故原告主張依該107年6月6日保固書起算系爭工
    程之保固期間，顯不可採。
　2.依卷附兩造所不爭執之108年1月31日驗收單所載，兩造確有
    於該日進行驗收程序。該驗收單內容係原告以電腦打字之書
    面載明：「…驗收日期：民國108年01月31日　　保固期間：
    自民國108年02月01日至民國110年02月01日    保固範圍：
    依合約書第十九條保固責任所載，自驗收合格之日起貳年…
    。」等語，然該驗收單之下方則有以手寫方式另記載如下約
    定內容「1.於108年1月31日進行驗收，交付工務所竣工資料
    兩份。2.目前尚有B棟六片玻璃有損害未更換完成，及B棟13
    F、H、J戶部分線槽歪斜須調整，廠商同意協助修繕。3.待
    上述缺失改善完成，廠商願配合點交管委會後，並開始啟動
    保固責任。4.以上。」並有雙方參與驗收人員之簽名（見本
    院卷39頁）。可證於108年1月31日驗收當天，仍發現有原告
    應配合改善之缺失，並應於原告改善缺失後始啟動原告之保
    固責任，亦即，就系爭工程於108年1月31日當天兩造並未有
    驗收合格之合意。故原告主張其保固責任期間應自108年2月
    1日起算等語，亦不可取。
　3.其後雙方於109年8月6日進行協商會議，其會議結論載有：
    「1.雙方同意驗收單時間點為108年1月31日及驗收單附註條
    件都不爭執。2.雙方同意回歸合約、合約附件之條件處理請
    款問題。3.光磊科技公司同意協助管理委員會點交事宜。4.
    光磊科技公司希望能將過期之履約保證票先請領回，剩餘38
    0萬元依合約請款條件辦理。5.保固啟動時間另案商議。」
    等語（見本院卷105頁）。原告雖主張本協商會議之簽名人
    係其離職員工陳建文，然陳建文無權決定延展保固期限等語
    ，然陳建文既係原告之員工並出面與被告協商驗收、保固與
    返還履約保證票事宜，客觀上實難認陳建文係無權限之人，
    原告此部分之主張顯係推託之詞。而依本協商會議之結論可
    知，兩造係承認有於108年1月31日為驗收行為及該日附註之
    內容，然仍未有「驗收合格」之合意，才會有保固啟動時間
    另案商議之協議。
　4.基於上開109年8月6日之協商會議結論，兩造復於109年8月
　　20日就系爭工程配合移交管委會點收行為，而於同日由原告
    出具系爭工程之「移交點收記錄」交與兩造承辦人員簽收（
    見本院卷107頁）。該點收記錄則載有「今日委員會委員未
    出席，以配合大買家要求到現場堪查，後續由大買家啟動保
    固，文件今日已交齊竣工資料夾」等語。可見兩造就系爭工
    程之驗收合格係於109年8月20日始完成，此亦係被告所主張
    保固期間起算日。
　5.綜上所述，系爭工程保固期之起算日應自109年8月20日起算
    ，亦即原告之保固期間應至111年8月20日始屆至。
　㈡本件原告就系爭工程之保固期間係自109年8月20日起至111年
    8月20日止，則原告之保固期間既尚未屆至，其起訴請求被
    告返還保固款，自屬無據，不應准許。
　㈢綜上，本件原告就系爭工程之保固期間既尚未屆至，則其依
    系爭契約第6條第2項之約定，起訴請求被告返還190萬元保
    固款及自起訴狀繕本送達翌日起算之法定遲延利息，為無理
    由，應予駁回。原告之訴既經駁回，其假執行之聲請即失其
    依據，應併予駁回。爰判決如主文第1項所示。
　㈣本件事證已臻明確，兩造其餘主張舉證及攻擊防禦方法，核
　　與判決結果不生影響，故不一一論述。　　　
六、結論：原告之訴為無理由，依民事訴訟法第第78條，判決如
    主文。
中　　華　　民　　國　　110 　年　　10　　月　　7 　　日
                  民事第二庭    法  官  李悌愷
正本係照原本作成。
如對本判決上訴，須於判決送達後20日內向本院提出上訴狀（須
附繕本）。如委任律師提起上訴者，應一併繳納上訴審裁判費。
中　　華　　民　　國　　110 　年　　10　　月　　7 　　日
                                書記官  蘇文熙